【裁判字號】    97,聲,878
【裁判日期】    970909
【裁判案由】    返還擔保金
【裁判全文】
臺灣臺南地方法院民事裁定               97年度聲字第878號
聲  請  人  甲○○
相  對  人  乙○○○○○○
上列當事人間聲請返還擔保金事件，本院裁定如下：
    主  文
聲請駁回。
聲請程序費用由聲請人負擔。
    理  由
一、聲請意旨以：聲請人與相對人間履行契約事件，經本院72
    年度訴字第2366號民事判決聲請人全部勝訴，聲請人依本院
    72年度訴字第2366號民事判決於聲請人以新台幣（下同）20
    萬元供擔保後，得為假執行為提存原因，以本院72年度存字
    第1168號擔保提存事件提存20萬元後為假執行，嗣因上開民
    事事件經台灣高等法院台南分院72年度上字第1404號判決廢
    棄第一審判決（即駁回聲請人於第一審之起訴及假執行之聲
    請），經聲請人提起第三審上訴，亦經最高法院以73年度台
    上字第2645號判決駁回上訴而確定。聲請人已以台南地方法
    院郵局1569號存證信函限相對人於20日內行使權利，惟未據
    聲請人起訴或行使權利，聲請人復聲請本院以97年度新簡聲
    字第6號裁定准將聲請人於97年4月7日對相對人所發新市郵
    局第75號存證信函所為關於「72年度存第1168號擔保金20萬
    元，其中10萬元及自76年7月26日起至清償日止，按年息5%
    計算之利息部分，為相對人依本院民事執行處77年12月2日
    76 執簡字第8433號支付轉給命令所可領取之款項，自76年7
    月26日起算至96年12月31日止，利息為10萬元，自96年7月
    27日起已因額滿無從生利息，而對相對人主張消滅時效抗辯
    」之意思表示為公示送達確定，相對人已不得再領取上開「
    在10萬元及自76年7月26日起至清償日止，按年利百分之5計
    算之利息」部分。爰依民事訴訟法第104條第1項第3款之規
    定聲請返還擔保金云云。
二、按訴訟終結後，供擔保人證明已定20日以上之期間，催告受
    擔保利益人行使權利而未行使，法院應依供擔保人之聲請，
    以裁定命返還其提存物，民事訴訟法第104條第1項第3款定
    有明文。經查：
  (一)聲請人依本院72年度訴字第2366號民事履行契約事件關於假
    執行之勝訴判決為提存原因，以72年度存字第1168號提存20
    萬元，惟上開履行契約事件其後經台灣高等法院台南分院72
    年度上字第1404號、最高法院73年度台上字第2645號判決聲
    請人全部敗訴確定等情，業經本院受理96年度聲字第1475號
    返還擔保物事件中調閱上開72年度訴字第2366號判決原本影
    印本及台灣高等法院台南分院72年度上字第1404號、最高法
    院73年度台上字第2645號民事判決影本暨本院72年度存字第
    1168號提存卷審閱無誤。
  (二)聲請人向本院以72年度存字第1168號提存20萬元後，其後本
    院76年度執簡字第8434號強制執行事件，債權人即本件相對
    人聲請就債務人即本件聲請人以本院72年度存字第1168 號
    提存20萬元其中「在10萬元及自76年7月26日起至清償日止
    ，按年利百分之5計算之利息」之範圍內，禁止債務人即本
    件聲請人收取，第三人即本院提存所亦不得向債務人即本件
    聲請人為清償，應依執行命令向本院執行處支付轉給債權人
    即本件相對人，此有本院民事執行處77年12月20日76年執簡
    字第8434號函附於72年存字第1168號提存卷宗可證（見該卷
    第8頁），業據本院依職權調閱本院72年存字第1168號提存
    卷宗核閱屬實。
  (三)另聲請人與相對人間假扣押事件，聲請人前依本院76年度全
    字第1266號民事假扣押裁定，為擔保假扣押，曾提供66,600
    元為擔保金，經本院以77年度存字第2號擔保提存事件提存
    後，聲請假扣押相對人在本院以72年度存字第1168號所得領
    取之提存款，並經本院核發扣押命令，將該筆提存款在10萬
    元及自76年7月26日起至清償日止，按週年利率5％計算之利
    息之範圍內扣押在案，本院執行處於77年12月20日以76 年
    執簡字第8434號核發支付轉給執行命令，復經本院民事執行
    處於78年2月14日以76執簡字第8434號函示應將支付轉給之
    金額交由本院執行處簡股領取，並辦理提存，此亦有同上提
    存卷所附本院執行處78年2月14日以76執簡字第8434號函可
    憑（見該卷第9頁）。
  (四)本件聲請人固於96年7月24日聲請裁定撤銷本院76年度全字
    第1266號假扣押裁定，並經本院以96年度裁全聲字第121號
    裁准確定撤銷在案，亦經聲請人聲請撤銷本院77年度執全字
    第2號假扣押執行事件，亦即撤銷原所扣押應支付轉給相對
    人「在10萬元及自76年7月26日起至清償日止，按年利百分
    之5計算之利息」部分，此亦有本院民事執行處96年9月27
    日南院雅77執全字第002號函附於本院76年度全字第1266 號
    假扣押卷可按。惟本院72年度存字第1168號提存款20萬元其
    中「10萬元及自76年7月26日起至清償日止，按年利百分之5
    計算之利息」部分，為相對人依本院執行處77年12月20日76
    年執簡字第8434號支付轉給執行命令所可領取之款項，是以
    本院72年度存字第1168號提存款20萬元其中「在10萬元及自
    76年7月26日起至清償日止，按年利百分之5計算之利息」部
    分，應屬相對人可領取之款項，至可認定。
  (五)本院72年度存字第1168號提存款20萬元其中「10萬元及自76
    年7月26日起至清償日止，按年利百分之5計算之利息」部分
    ，既為相對人依本院執行處77年12月20日76年執簡字第8434
    號支付轉給執行命令所可領取之款項，雖聲請人聲請本院以
    97年度新簡聲字第6號裁定准將聲請人於97年4月7日對相對
    人所發新市郵局第75號存證信函所為關於「72年度存第1168
    號提存款20萬元，其中10萬元及自76年7月26日起至清償日
    止，按年息5%計算之利息部分，為相對人依本院民事執行處
    77年12月2日76執簡字第8433號支付轉給命令所可領取之款
    項，自76年7月26日起算至96年12月31日止，利息為10 萬元
    ，自96年7月27日起已因額滿無從生利息，而對相對人為消
    滅時效抗辯」之意思表示為公示送達確定，惟聲請人所為上
    開對相對人所為消滅時效抗辯之意思表示，對於相對人尚不
    生阻礙其領取之效力，尚不能遽予聲請人對相對人為消滅時
    效抗辯之意思表示，即認相對人有何不得領取「10萬元及自
    76年7月26日起至清償日止，按年息5%計算之利息部分」，
    況自76年7月26日算至96年12月31日止，依年利率百分之5計
    算10萬元之利息，算至96年7月26日止，利息為10萬元；自
    96年7月27日算至96年12月31日止，利息為2164元，合計本
    息已逾聲請人提存款20萬元，聲請法院裁定返還其於本院72
    年度存字第1168號所提存之提存款20萬元，自屬無據，不能
    准許。
三、依民事訴訟法第95條、第78條、裁定如主文。
中    華    民    國    97    年    9     月    9     日
                  民事第二庭    法  官  張桂美
以上正本證明與原本無異。
如對本裁定抗告須於裁定送達後10日內向本院提出抗告狀，並應
繳納抗告裁判費新台幣1,000元。
中    華    民    國    97    年    9     月    9     日
                                書記官  謝安青


司法院資訊處製作；財團法人民間司法改革基金會備份。
